臺灣高等法院刑事判決
110年度上易字第1705號
上  訴  人  臺灣桃園地方檢察署檢察官
被      告  詹德苗



上列上訴人因被告竊盜案件，不服臺灣桃園地方法院110年度易
字第306號，中華民國110年8月23日第一審判決（起訴案號：臺
灣桃園地方檢察署109年度偵字第34604號），提起上訴，本院判
決如下：
    主  文
上訴駁回。
    理  由
一、本案經本院審理結果，認第一審以檢察官所舉之證據尚不足
    以證明被告詹德苗有何竊盜犯行，自不能為被告有罪之積極
    證明，此外復查無其他積極證據證明被告確有檢察官所指之
    竊盜犯行，自應為有利於被告之認定，故依諭知被告無罪。
    核其認事用法，核無不當，應予維持，並引用原審判決書理
    由之記載（如附件）。
二、檢察官上訴意旨略以：被告空言否認曾竊取該腳踏車，然依
    卷附之監視器畫面及擷圖照片，可看到被告牽該輛腳踏車，
    且當時亦身著竊取該腳踏車時所穿著之衣物，而員警至被告
    住所查訪時，亦見被告為竊取行為時所穿著之衣物、球鞋，
    雖該等物品為一般市面可見之物，但兩者皆相同，則屬少見
    ；另證人謝彩波於警詢亦指認在卷，原審認被告並無任何竊
    取腳踏車之犯行，其認事用法尚嫌未洽，請予撤銷原判決，
    更為適法之判決等語。
三、訊據被告否認犯行，辯稱：我沒有偷告訴人劉○翔的腳踏車
    ，監視器畫面的人不是我，我當時有手術，不能拉腳踏車，
    而且騎腳踏車會摔倒等語。經查：
㈠、本件告訴人之腳踏車於民國109年8月26日下午3時20分許，在
    桃園市○○市○○○路0段 000號前遭竊後，經警調取案發原點及
    沿路路口監視器錄影畫面，發現係1名頭戴淺色帽子、身穿
    灰色短袖上衣、牛仔長褲之男子所為一節，此據證人即告訴
    人於警詢時證述綦詳（見偵卷第23至25頁），並有失竊地點
    現場照片、監視器錄影擷取照片（見偵卷第31至38、41至47
    頁）。證人謝彩波於警詢時雖證稱：警方提供給我查看的監
    視器影像擷圖內之人我認識，是被告等語（見偵卷第29頁）
    ，惟觀諸卷附有關行竊者之監視器錄影擷取照片（見偵卷第
    31至34、35、37至38、39、41至47頁），僅可認涉嫌竊取告
    訴人腳踏車之人為1名頭戴淺色帽子、身穿灰色短袖上衣暨
    牛仔長褲之男子，並未清楚攝得該名男子之五官或身體特徵
    ，而足以辨識該影像畫面中之行竊者即為被告本人，則證人
    謝彩波究係如何辨識出該影像畫面中之人即為被告本人，即
    非無疑。況證人謝彩波係於警方實施查訪時而為上開陳述內
    容，觀其陳述內容簡短，甚且有刪減之文字而未予簽名確認
    之情形，僅有指出警方出示之監視器畫面中之人為被告，並
    未有其他指認之相關陳述，則其究係依據何張擷取照片而認
    出係被告、依據之特徵為何、就其指認之正確性為何，均有
    詳細調查及釐清之必要，然證人謝彩波已於110年7月28日死
    亡，有其戶籍查詢資料在卷可佐，已無從再予調查釐清上開
    疑點。證人謝彩波之警詢指訴，既存有疑義，且無從再行調
    查釐清，而卷附之監視器影像擷圖照片亦未能攝錄行竊者之
    五官、身體特徵，自無從僅以證人謝彩波上開片面指認，遽
    為不利被告認定之依憑。檢察官據此提起上訴，洵不足採。
㈡、檢察官上訴理由復謂：警方至被告住所查訪時，亦見到被告
    為竊取行為時所穿著之衣服、球鞋與監視器影像所攝錄之行
    竊者衣著相同，且監視器影像已明確攝錄被告牽著告訴人腳
    踏車等語。然觀諸卷附之監視器影像擷圖照片（見偵卷第31
    至34、35、37至38、39、41至47頁），行竊者所穿之衣服、
    鞋子係屬市面大量生產、販售之一般商品，並不具有任何特
    殊性可資區辨，而該等監視器影像擷圖照片，亦未清楚攝錄
    行竊者之五官、身體特徵而足以辨識其人，是縱令警方在被
    告住處所見之衣服、鞋子等物樣式、顏色，均與監視器影像
    擷圖照片所示之人相同，然本件既無其他證據可以證明被告
    即為下手行竊之人，自無從僅因此而為不利被告之認定。況
    被告於本案案前之109年5月7日因第一、二腰椎楔形壓迫閉
    鎖性骨折，至天成醫療社團法人天晟醫院就醫待床，於同年
    月11日辦理住院治療，於同年月16日進行脊椎融合術–後融
    合有固定物及脊椎骨折開放性復位術，於同年6月20日出院
    ，住院共計45天，生活無法自理，需專人照顧24小時，有該
    院111年1月3日出具之診斷證明書在卷可憑（見本院卷第57
    頁），顯見其所患第一、二腰椎楔形壓迫閉鎖骨折情形嚴重
    ，致令其住院期間長達45日，且期間生活無法自理甚明。而
    被告因上述疾病開刀治療後出院之時間，距本件案發時間僅
    2月有餘，則其是否能行竊、騎乘腳踏車，亦無非疑。從而
    ，亦無從僅因被告住處衣物與監視器影像畫面中行竊之人穿
    著相同，即認被告係本件行竊之人。檢察官前開所指，亦無
    可採。
四、綜上所述，本件公訴人之舉證不足以證明被告有何竊盜犯行
    ，被告犯罪不能證明。原判決據此為被告無罪之諭知，核無
    違誤，檢察官上訴，未提出新事證，僅就原審依職權所為之
    證據取捨及心證裁量，重為爭執，指摘原判決不當，為無理
    由，應予駁回。　　
據上論斷，應依刑事訴訟法第368條、第373條，判決如主文。
本案經檢察官楊挺宏提起公訴，檢察官劉仲慧提起上訴，檢察官
羅建勛到庭執行職務。
中　　華　　民　　國　　111 　年　　1 　　月　　18　　日
                  刑事第十九庭  審判長法　官  曾淑華
                                      法　官  許文章
                                      法　官  李殷君
以上正本證明與原本無異。
不得上訴。
                                      書記官  周彧亘
中　　華　　民　　國　　111 　年　　1 　　月　　18　　日
 附件：原審判決
臺灣桃園地方法院刑事判決　　　　　　　110年度易字第306號
公　訴　人　臺灣桃園地方檢察署檢察官
被　　　告　詹德苗
上列被告因竊盜案件，經檢察官聲請簡易判決處刑（109年度偵
字第34604號），本院簡易庭認不宜以簡易判決處刑，移送適用
常訴訟程序審理，判決如下：
    主  文
詹德苗無罪。
    理  由
一、公訴意旨略以：被告詹德苗意圖為自己不法之所有，基於竊
     盜之犯意，於民國109 年8 月26日下午3 時2 分許，在桃
    園 市○○區○○○路0 段000 號前，見劉○翔停放在該處之捷 安
    特腳踏車1 台（價值新臺幣5000元，已由劉仁翔取回）， 
    無人看管之際，徒手將上開腳踏車牽離，而竊取得手，嗣經
     劉仁翔發現遭竊後，報警而循線查獲。因認被告詹德苗涉
    犯 刑法第320 條第1 項竊盜罪嫌。
二、按犯罪事實應依證據認定，無證據不得認定犯罪事實；又不
     能證明被告犯罪者，應諭知無罪之判決，刑事訴訟法第154
    條第2 項、第301 條第1 項分別定有明文。依此，事實之認
     定，應憑證據，如未能發現相當證據，或證據不足以證明
    ， 自不能以推測或擬制之方法，為裁判基礎。且認定不利
    於被 告之事實須依積極證據，苟積極證據不足為不利於被
    告事實 之認定時，即應為有利於被告之認定，縱使被告否
    認犯罪事 實所持之辯解不能成立，仍不能以此資為積極之
    證據，而遽 為有罪之認定。又認定犯罪事實所憑之證據，
    雖不以直接證 據為限，間接證據亦包括在內，然而無論直
    接證據或間接證 據，其為訴訟上之證明，須於通常一般之
    人均不致有所懷疑 ，而得確信其為真實之程度者，始得據
    為有罪之認定，倘其 證明尚未達到此一程度，而有合理之
    懷疑存在，致無從為有 罪之確信時，即不得遽為不利於被
    告之認定。再者，依刑事 訴訟法第161 條第1 項之規定，
    檢察官對於起訴之犯罪事實 ，應負提出證據及說服之實質
    舉證責任，倘其所提出之證據 ，不足為被告有罪之積極證
    明，或其指出證明之方法，無從 說服法院以形成被告有罪
    之心證，基於無罪推定之原則，自 應為有利於被告之認定
    。
三、本件檢察官認被告涉犯刑法第320 條第1 項竊盜罪嫌，無非
     係以證人即告訴人劉仁翔之證詞、證人即平鎮區建明路東
    社 社區發展協會理事長謝彩波之證詞、監視器錄影內容擷
    取照 片、現場照片、現場查訪表等，為其論據。
四、訊據被告堅決否認其涉有檢察官所指之竊盜犯行，並辯稱「
     我沒有偷腳踏車，我穿的衣服、鞋子跟很多人一樣，監視
    器 拍到騎被害人腳踏車的人並不是我，我不知道為何謝彩
    波說 騎被害人腳踏車的人是我，可能是他認錯了。」等語
    ，經查 ：
（一）證人即告訴人劉○翔所有之捷安特腳踏車1 台（價值新臺 
      幣5000元），曾於民國109 年8 月26日下午3 時2 分許，
       在桃園市○○區○○○路0 段000 號前失竊之事實，固據 證
      人劉○翔指訴在卷，並有監視器錄影內容擷取照片、現 場
      照片、警製現場勘查紀錄表可佐（見偵卷第31至38頁、 
      第39頁上方、第41至51頁）。然依據證人劉○翔於警詢及 
      本院審理中之證詞（見偵卷第23至25頁，本院易字卷第74
       至75頁），可知證人劉○翔並未親眼目睹其捷安特腳踏車
       遭竊之經過，更未親眼目睹竊嫌之臉目，且亦無法透過
      監 視器錄影內容截取照片來辨識指認實際上行竊之竊賊
      為何 人。依此，自難依憑上開失竊事實及證人劉仁翔之
      證詞， 即遽予推認行竊之人為被告，無從據之而為被告
      有罪之認 定。
（二）至於證人即○○區○○○○社社區發展協會理事長謝彩波 雖於
      接受警方查訪時，依據警方所提供之「監視器影像擷 圖
      」，而指稱「該擷圖內之人為被告」云云（見偵卷第29 
      頁現場查訪表）。然查，依據偵查卷內所附證據資料，警
       方所製作與行竊者有關之監視器錄影內容擷取照片計有1
      8 張（見偵卷第31至34頁、第35頁上方、第37至38頁、第
      39 頁上方、第41至47頁），而綜觀該等照片內容，顯然
      均無 法清晰辨識行竊者之五官樣貌，則證人謝彩波究係
      依憑哪 一張照片？依據什麼樣的特徵？而來指認照片中
      之行竊者 即為被告？證人謝彩波就其指認正確性有幾分
      的把握？證 人謝彩波是否確信其指認無誤？均有待進一
      步的調查及釐 清，然證人謝彩波已於110 年7 月28日死
      亡（參見卷附之 證人謝彩波戶籍查詢資料），顯已無法
      再予調查釐清上開 諸多疑點，則在此情形下，顯難逕予
      採認證人謝彩波之指 認為真實可信，無從據之而推認行
      竊之人為被告，自不得 遽為被告有罪之認定。
（三）事實上，依據本院當庭所見被告之五官樣貌、身形體態，
       對比前揭檢警所提出之監視器錄影內容擷取照片所示之
      「 行竊者」五官樣貌、身形體態，本院亦未能獲得行竊
      之人 即為被告之確信。
（四）又檢警雖指事後在被告住處發現被告所擁有之衣服、鞋子
       （見偵卷第39頁下方、第40頁上方），與行竊者當日所
      穿 的衣服、鞋子（見偵卷第37頁上方、第39頁上方）之
      樣式 、顏色相同，足見被告即為行竊者云云。然查，檢
      警所指 行竊者所穿之衣服、鞋子，客觀上並不具有任何
      的特殊性 ，顯難認為係屬於市面上罕見之交易物品。反
      之，該等衣 服、鞋子應屬市面上大量流通之一般交易商
      品，則擁有類 似或相同衣服、鞋子之人自不在少數。因
      此，縱使被告擁 有與行竊者相同之衣服、鞋子，亦無從
      依此即推認行竊之 人為被告，仍無從據之而為被告有罪
      之認定。
（五）至於依據被告前案紀錄表及前案起訴書內容（見偵卷第89
       至91頁，本院易字卷第9 至16頁），固可知被告前有數
      次 竊取他人財物之犯罪紀錄，然由此被告之素行紀錄，
      依然 不能憑以推認被告有檢察官所指之本件竊盜犯行。
（六）此外，檢警於本件案發後，並未於案發現場採得任何與被
       告有關之指紋、血跡或其他微物跡證，亦未曾在被告處
      搜 得任何的失竊贓物（即捷安特腳踏車）或犯案工具，
      且當 被害人自行尋回其所失竊之捷安特腳踏車後（見偵
      卷第83 頁所附地檢署公務電話記錄），檢警亦未於該腳
      踏車上採 得任何與被告有關之指紋、血跡或其他微物跡
      證。依此， 足見本案確實並無任何直接有力跡證足以證
      明被告即為行 竊者，或其曾持有被害人劉仁翔所遭竊之
      財物，顯然在訴 訟上，就「被告犯下本件竊盜犯行」之
      待證事實，檢警所 舉證據資料，尚無法達到「通常一般
      之人均不致有所懷疑 ，而得確信其為真實」之程度，亦
      即仍有合理之懷疑存在 ，並無從為有罪之確信，自不得
      遽為不利於被告之認定。
五、綜上所述，檢察官所舉之證據尚不足以證明被告有何竊盜犯
     行，自不能為被告有罪之積極證明。此外，復查無其他積
    極 證據證明被告確有檢察官所指之竊盜犯行，揆諸首揭二
    之說 明，自應為有利於被告之認定。從而，本件尚不能證
    明被告 犯罪，依法應為被告無罪判決之諭知。
六、據上論斷，應依刑事訴訟法第452 條、第284 條之1 、第30
    1 條第1 項前段，判決如主文。
七、本案經檢察官楊挺宏提起公訴、檢察官范玟茵到庭執行職務
    。
中    華    民    國     110    年    8    月    23   日
                        刑事第二庭  法  官  劉家祥
以上正本證明與原本無異。
如不服本判決應於收受判決後20日內向本院提出上訴書狀，並應
敘述具體理由。其未敘述上訴理由者，應於上訴期間屆滿後20日
內向本院補提理由書(均須按他造當事人之人數附繕本)「切勿逕
送上級法院」。
                                    書記官  劉世揚
中    華    民    國   110    年    8     月    23    日